【裁判字號】    89,婚,1002
【裁判日期】    891129
【裁判案由】    離婚
【裁判全文】
臺灣高雄地方法院民事判決  八十九年度婚字第一○○二號
    原      告  甲○○
    訴訟代理人  林春華律師
    被      告  乙○○        .
    訴訟代理人  鄭敏男        .
右當事人間請求離婚事件，本院判決如左：
    主    文
准原告與被告離婚。
訴訟費用由被告負擔。
    事    實
甲、原告方面：
  一、聲明：求為判決如主文所示。
  二、陳述：兩造於民國六十四年間結婚，婚後被告有暴力傾向動輒打罵原告，雙方
      育有子女二人，被告卻對妻女從不盡扶養責任，直至子女均已成年，均由原告
      獨自賺錢扶養成人。除此之外，被告尚長期在外，偶而才回家一趟，回家即強
      迫原告發洩，原告不從就遭毆打，原告並曾提出刑事傷害告訴，且經台灣高雄
      地方法院檢察署檢察官起訴，而原告要求被告協議離婚，卻遭被告拒絕，令原
      告痛苦不堪，爰依民法第一千零五十二條第一項第三款不堪同居之虐待或同條
      第二項有重大事由難以維持婚姻之規定，提起本件訴訟。
  三、證據：提出台灣高雄地方法院檢察署檢察官起訴書、診斷證明書及戶籍謄本各
      一件為證，並請求訊證人即兩造之女鄭靜玉。
乙、被告方面：
  一、聲明：同意原告之請求。
  二、陳述：被告只有打過原告一次，而夫妻吵架是平常的事，被告亦無強迫原告發
      生性關係，如原告不從，即加毆打之事實。
丙、本院依職權調閱本院八十六年度易字第八一一○號刑事卷宗。
    理    由
一、原告主張兩造於六十四年間結婚迄今，育有成年子女二人，婚後被告除對妻女不
    盡扶養責任，且動輒打罵原告，又被告尚長期在外，偶而才回家一趟，回家即強
    迫原告發洩，原告不從就遭毆打，原告並曾提出刑事傷害告訴，且經台灣高雄地
    方法院檢察署檢察官起訴，而原告要求被告協議離婚，卻遭被告拒絕，令原告痛
    苦不堪，爰依民法第一千零五十二條第一項第三款不堪同居之虐待或同條第二項
    有重大事由難以維持婚姻之規定，提起本件訴訟。被告則以：夫妻吵架是平常之
    事，被告並無強迫原告發生性關係，如原告不從，即毆打之事實，但願與原告離
    婚。
二、原告主張兩造於六十四年間結婚，婚後育有成年子女二人，被告曾於八十六年九
    月二十八日因原告拒絕與被告發性關係，而毆打原告致其受傷之事實，業據其提
    出戶籍謄本、診斷證明書及台灣高雄地方法院檢察署檢察官八十六年偵字第二三
    五八三號起訴書為證，且經本院調取本院八十六年度易字第八一一五號刑事卷宗
    ，核閱屬實，又被告就此亦不為爭執，自堪信為真實。原告另主張被告於婚後時
    常毆打原告之事實，業經證人即兩造之子女鄭靜玉、鄭敏男分別證述：「父親會
    時常打我母親，．．．最近一次約在去年（八十八年）六、七月的時候，是在晚
    上父親回家時，要求與我母親行房被拒絕後，就打我母親，用拳頭打我母親的胸
    口，．．．」等語（見本院八十九年十月十九日訊問筆錄），「．．．約在八十
    五年至八十七年被告有打過原告，被告心情不好喝酒就會打我媽．．．」等語（
    本院八十九年十一月十五日言詞辯論筆錄），是可知原告上述主張，可信為真實
    。被告辯稱僅毆打原告一次云云，尚不足採。
三、按夫妻之一方受他方不堪同居之虐待者，得向法院請求離婚，民法第一千零五十
    二條第一項第三款定有明文；而所謂不堪同居之虐待，依最高法院三十四年台上
    字第三九六八號判例意旨所示，係指予以身體上或精神上不可忍受之痛苦，致不
    堪繼續同居者而言；另大法官會議釋字第三七二號解釋亦表示不堪同居之虐待應
    就具體事件衡量夫妻之一方受他方虐待所受傷害之嚴重性，斟酌當事人之教育程
    度，社會地位及其他情事，是否已危及婚姻關係之維繫以為斷。若受他方虐待已
    逾夫妻通常所能忍受之程度而有侵害人格尊嚴與人身安全者，即不得謂非受不堪
    同居之虐待，則以不堪同居之虐待為離婚事由者，應以夫妻一方之行為，對他方
    之人格尊嚴及人身安全是否已達通常可為忍受之程度為判斷，而此項判斷之準據
    ，除以所呈現之客觀傷害事實外，亦應斟酌夫妻之一方對他方之誠摯基礎是否已
    動搖並危及婚姻關係之維繫，而夫妻之一方對他方施以暴力行為，在一定之程度
    上即係對他方之人格尊嚴及人身安全為相當之侵犯，如有慣行性之毆打行為，或
    所為暴力行為逾越一般夫妻間爭執所可容忍之肢體侵犯程度，即應認屬動搖夫妻
    間誠摯相待而危及婚姻關係維繫之行為，夫妻受侵犯之一方，即可認達受他方不
    堪同居虐待之程度，而得訴請離婚。
四、查本件被告時常毆打原告，於八十八年六、七月間，更因要求與原告行房被拒，
    進而毆打原告，上開行徑顯已逾越夫妻通常所能忍受之程度而有侵害原告人格尊
    嚴與人身安全，而被告此對待原告之方式，已使夫妻間誠摯相待及婚姻關係維繫
    之基礎已產生動搖，對原告自已達不堪同居虐待之程度。
五、綜上所述，原告依民法第一千零五十二條第一項第三款之規定，請求判決離婚，
    為有理由，應予准許。至於原告另主張依民法第一千零五十二條第二項之規定，
    請求判決離婚，因其依前述規定，已達離婚之目的，從而無審究之必要，併此敘
    明。
據上論結，原告之訴為有理由，依民事訴訟法第第七十八條，判決如主文。
中      華      民      國    八十九    年     十一     月    二十九    日
                              臺灣高雄地方法院民事第二庭
~B法      官  吳為平
右為正本，係照原本作成。
如不服本判決，應於送達後廿日內，向本院提出上訴狀。
中      華      民      國    八十九    年     十一     月    二十九    日
~B法院書記官  楊明月


司法院資訊處製作；財團法人民間司法改革基金會備份。
